【裁判字號】    96,交聲,1419
【裁判日期】    970108
【裁判案由】    違反道路交通管理處罰條例聲明異議
【裁判全文】
臺灣臺北地方法院交通事件裁定        96年度交聲字第1419號
原處分機關  臺北市交通事件裁決所
受 處分 人  甲○○
                    樓
上列異議人因違反道路交通管理處罰條例案件，對於臺北市交通
事件裁決所於民國九十六年十一月二日所為北市裁二字第裁22-Z
FC054149號處分 (原處分案號：內政部警政署國道公路警察局九
十六年七月二十五日公警局交字第ZFC054149號)，聲明異議，本
院裁定如下：
    主  文
原處分撤銷。
甲○○不罰。
    理  由
一、按汽車行駛於高速公路，不遵使用限制、禁止、行車管制及
    管理事項之管制規則，而有未保持安全距離之行為，處汽車
    駕駛人新臺幣三千元以上六千元以下罰鍰；又汽車駕駛人經
    以科學儀器取得證據資料證明其行為違規，當場不能或不宜
    攔截製單舉發者，得逕行舉發，並應記明車輛牌照號碼、車
    型等可資辨明之資料，以汽車所有人為被通知人製單舉發，
    道路交通管理處罰條例三十三條第一項第二款、第七之二條
    第一項第七款、第四項固分別定有明文。然本條例之處罰，
    受舉發違反道路交通管理事件之受處罰人，認為受舉發之違
    規行為應歸責他人者，應於舉發違反道路交通管理事件通知
    單應到案日期前，檢附相關證據及應歸責人相關證明文件，
    向處罰機關告知應歸責人，處罰機關應即另行通知應歸責人
    到案依法處理，同條例第八十五條及違反道路交通管理事件
    統一裁罰基準及處理細則第三十六條亦已分別明訂。是以，
    逕行舉發案件因其違規事件有舉發不易之特性，依法推定汽
    車所有人即為違規行為人，然若汽車所有人並非實際違規之
    人，而於舉發違反道路交通管理事件通知單所規定應到案日
    前，檢附相關證據及應歸責人相關證明文件，向處罰機關告
    知應歸責人，處罰機關應即另行通知應歸責人到案依法處理
    ，如查證屬實，應不得仍以汽車所有人為裁罰對象，其理甚
    明。末按交通法庭認為聲明異議有理由或聲明異議雖無理由
    而原處分不當或違法者，應以裁定將原處分經聲明異議部分
    撤銷，並自為裁定，道路交通案件處理辦法第二十條前段則
    定有明文。
二、本件原處分機關認異議人即受處分人甲○○於民國九十六年
    七月二十一日上午十時四十分許，駕駛所有車號 4690-DK號
    自小客車（下稱系爭車輛），行駛於國道三號高速公路南下
    車道94.4公里處時，因未依規定與前車保持安全距離，經原
    舉發機關內政部警政署國道公路警察局以異議人違反道路交
    通管理處罰條例第三十三條第一項第二款「汽車行駛於高速
    公路，不遵使用限制、禁止、行車管制及管理事項之管制規
    則，而有未保持安全距離之行為」，利用照相採證方式逕行
    舉發，後經異議人申訴，原處分機關仍依前揭法條之規定，
    以裁決書裁處異議人罰鍰新臺幣三千元等語。
三、異議人聲明異議意旨則以：事發當日係伊與伊夫朱弘毅、長
    子朱旭、次子及次子女友五人自臺北乘坐系爭車輛前往高雄
    ，於行經國道三號高速公路南下車道94.4公里處時，當時系
    爭車輛係由伊長子朱旭所駕駛，由伊夫朱弘毅在旁注意指導
    ，因當日為朱旭第一次駕駛車輛上高速公路，行車速度較慢
    ，以其技術及膽量，均不可能緊跟前車而未與前車保持安全
    距離，是當時應係原行駛於系爭車輛左方車道之車輛，在未
    保持安全距離之情況下，超車至伊車道前方，致有採證照片
    所示系爭車輛未保持安全距離之假象，是原處分機關所為處
    分顯有錯誤，請法院同意免罰等語。
四、按汽車行駛於高速公路，不遵使用限制、禁止、行車管制及
    管理事項之管制規則，而有未保持安全距離之行為，處汽車
    駕駛人新臺幣三千元以上六千元以下罰鍰，道路交通管理處
    罰條例第三十三條第一項第二款定有明文。是依前揭法條之
    規定，該違規行為之受處罰人應以汽車駕駛人始屬之。經查
    ，本件異議人即受處分人甲○○就其所有之系爭車輛，曾於
    九十六年七月二十一日上午十時四十分許，行經國道三號高
    速公路南下車道94.4公里處之事實，雖坦承不諱，並有內政
    部警政署國道公路警察局舉發違反道路交通管理事件通知單
    （下稱舉發通知單）及採證照片各一紙附卷可稽。然異議人
    前因戶籍址遷移之故，未收受內政部警政署國道公路警察局
    於九十六年七月二十五日填單之公警局交字第ZFC054149 號
    舉發通知單，後於同年九月間辦理換發系爭車輛行照時，得
    知有本件交通違規事件，經於九十六年九月十一日提供事發
    當日實際汽車駕駛人即其長子朱旭之年籍資料及聯絡方式於
    陳述書中，向臺北市交通事件裁決所提出申訴，由臺北市交
    通事件裁決所發函原舉發機關內政部警政署國道公路警察局
    查詢後，查明原舉發通知單確有送達時投遞未果退回原舉發
    機關之情形，並發函予異議人，同意異議人如於九十六年十
    一月五日前到案，得繳納罰鍰最低額新臺幣三千元，惟因異
    議人不服，於九十六年十一月二日向原處分機關申訴，經原
    處分機關於同日以北市裁二字第裁22-ZFC054149號裁決書為
    裁處，異議人仍不服則於同日聲明異議等情，亦有個人基本
    資料查詢結果、內政部警政署國道公路警察局公警局第六警
    察隊九十六年十月二日工警六交字第0960672583號函、臺北
    市交通事件裁決所交通違規案件陳述書、九十六年九月二十
    六日北市裁三字第 09640355910號函、九十六年十月九日北
    市裁三字第 09640355900號函、一次裁決查詢報表、違規查
    詢報表、臺北市交通裁決所北市裁二字第裁22-ZFC054149號
    違反道路交通管理事件裁決書、送達證書及聲明異議狀各一
    份在卷可參。則異議人既已於規定應到案日九十六年十一月
    五日前，在陳述書中詳述本件違規案件查獲當時之實際汽車
    駕駛人係為其長子朱旭而非異議人本人，並已於陳述書中載
    明朱旭之相關身分資料及聯絡方式，處罰機關自應依道路交
    通管理處罰條例第八十五條及違反道路交通管理事件統一裁
    罰基準及處理細則第三十六條之規定，另行通知應歸責人朱
    旭到案依法處理，處罰機關內政部警政署國道公路警察局及
    臺北市交通事件裁決所未察，仍遽予裁罰異議人甲○○，尚
    有未洽，是本件異議人聲明異議雖非基此理由，惟原處分既
    有前揭違法之處，本院自應依法撤銷，並諭知異議人不罰。
    至於本件是否應就汽車駕駛人朱旭之部分另為裁決，則應由
    原處分機關另為適法之處置，附此敘明。
五、據上論斷，應依道路交通案件處理辦法第二十條前段，裁定
    如主文。
中    華    民    國    97    年     1    月     8    日
                臺灣臺北地方法院交通法庭
                    法  官  劉秀君
上正本證明與原本無異。
如不服本裁定，應於裁定送達後5日內向本院提出抗告狀。
                    書記官  吳俊龍
中    華    民    國    97    年     1    月     8    日


司法院資訊處製作；財團法人民間司法改革基金會備份。
